臺灣高等法院刑事判決　　　　　　 95年度上更(一)字第700號
上　訴　人
即　被　告　乙○○
上　訴　人
即　被　告　丙○○
上　訴　人
即　被　告　甲○○
上列上訴人因偽造文書等案件，不服臺灣基隆地方法院91年度訴
字第282號，中華民國91年7月25日第一審判決（聲請簡易判決處
刑案號：臺灣基隆地方法院檢察署90年度偵字第3942號），提起
上訴，判決後經最高法院發回更審，本院判決如下：
    主  文
原判決關於乙○○、甲○○、丙○○部分撤銷。
乙○○、甲○○、丙○○共同連續偽造私文書，足以生損害於他
人，乙○○處有期徒刑壹年；甲○○、丙○○各處有期徒刑陸月
，如易科罰金均以銀元參佰元即新台幣玖佰元折算壹日。
附表所示簽帳單上偽造之署押均沒收。
    事  實
一、乙○○原在台北縣林口鄉○○路七十一之二號經營瑞發精品
    傢俱行，從事鐵櫃傢俱買賣。民國八十九年十二月初，甲○○向乙○○表示丁○○（綽號ＣＫ）在做偽卡，要帶到乙○○所經營之店內「假消費、真刷卡」，取得乙○○之同意後
    ，甲○○、丙○○、丁○○（另由台灣士林地方法院審理）
    、綽號「ＤＡ」之成年人即與乙○○共同基於偽造文書及意
    圖為自己不法所有之概括犯意聯絡，於八十九年十二月二日
    、三日，在乙○○所經營之前揭瑞發精品傢俱行店內，由丁○○提供偽造之信用卡，在乙○○店內所設置之讀卡機內刷
    卡，盜刷發卡銀行美國運通銀行及花旗銀行之信用卡，如附
    表編號一至八所示，並列印出所示金額之二聯式簽帳單，分
    別由甲○○、丙○○、丁○○、綽號「ＤＡ」之人偽簽如附
    表編號一至八簽名欄所示之簽名，偽造向瑞發精品傢俱行購
    買如簽帳單上記載金額物品之私文書，致生損害於附表所示
    之人，惟除附表編號四盜刷成功外，餘均因未取得銀行授權
    碼，交易未被接受而盜刷失敗，銀行並未付款。乙○○就附
    表編號四，於當日將該消費紀錄透過電腦直接向銀行請款，
    使美商花旗銀行陷於錯誤而依據簽帳單上之消費金額給付款
    項，乙○○因渠等於八十九年十二月二日、三日已使用偽卡
    盜刷多次，仍簽發其所有台中商業銀行林口分行帳戶支票LK
    A 0000000號面額三萬元（新台幣，下同）交付甲○○、簽發LKA0000000號面額伍萬捌仟元支票交付丙○○。此後丁○○自行前往乙○○店內，與乙○○共同以同
    前方式盜刷，並於簽帳單上偽造簽名，其盜刷成功者詳如附
    表編號九及編號十一至四十五，並由乙○○分得盜刷款四成
    ，餘六成由丁○○分得。總計自八十九年十二月二日至同年
    月十七日，向花旗銀行盜刷得款，達四百五十二萬七千五百
    元。
二、案經基隆市警察局報請台灣基隆地方法院檢察署檢察官偵查
    起訴。
    理  由
一、訊據上訴人即被告乙○○對於前揭犯罪事實均坦承不諱，而
    上訴人即被告甲○○雖承認前往乙○○所經營之商店內，惟
    矢口否認參與盜刷信用卡等犯行，辯稱：伊知道有上開犯罪
    行為，但伊並未參與，既未偽造他人之簽名，亦未分得款項
    云云；被告丙○○固亦承認前往乙○○店內時，曾應綽號「
    ＤＡ」之人要求打電話給丁○○至乙○○店內刷卡，惟否認
    有上述犯罪行為，辯稱：支票是ＤＡ拿走，伊並未於簽單上
    簽名等語。然查：
（一）右揭犯罪事實，已迭據被告乙○○坦承在卷，被告乙○○
      並堅稱八十九年十二月二日、三日被告丙○○、甲○○及
      案外人丁○○、綽號「ＤＡ」之人在場，且均有在簽帳單
      上偽造他人之簽名等語，而被告丙○○、甲○○亦均坦承
      以偽造之信用卡刷卡時，彼等均在現場，被告甲○○並坦
      承：「我幫乙○○找丁○○來盜刷」、「乙○○有拿支票
      給我，但事後已還他了」、「收的錢是牽線的錢」及「我
      很後悔」等語，而被告丙○○則坦承：「承認起訴之犯罪
      事實，是乙○○提議後才加入」、「我與甲○○，ＤＡ一
      起去‧‧，乙○○說他欠錢說要用假消費真刷卡的方式來
      詐財，ＤＡ叫我聯絡丁○○來刷，‧‧叫我聯絡，我就打
      電話叫丁○○來‧‧，丁○○來後與甲○○、ＤＡ他們在
      刷卡時，我有在那裡等語，核與證人即花旗銀行副理陳皓
      財於偵查中所證情節大致相符（見警訊卷第一００至一０
      四頁），並有美商花旗銀行股份有限公司九十五年十二月
      一日之陳報函，統計詐領之消費款項為四百五十二萬七千
      五百元在卷可參，見本審更（一）卷第七十一頁），復有
      簽帳單在卷為據，事證至為明確，被告丙○○、甲○○否
      認犯行，顯係圖卸之詞，毫無足取。
（二）次查，被告乙○○供述於第一次盜刷時，其依據盜刷之金
      額開立支票交付與丙○○、甲○○、丁○○及綽號「ＤＡ
      」之人分別收取，後來被告丙○○曾經以其開立之票據至
      其店內向其直接換取現金，（全數五萬八千元），甲○○
      則兌給二千元現金而收回支票（見上訴卷第六十三頁）。
      本件已經原審判決無罪確定之余美於原審亦供稱，其與
      甲○○等人在乙○○店內時，見到甲○○、丙○○、綽號
      「ＤＡ」之人均有拿著票據放進口袋等語（見原審卷第三
      十九頁）。被告丙○○亦自承收到一紙乙○○之票據，足
      見被告乙○○所述為真。
（三）被告乙○○、甲○○、丙○○及案外人丁○○及綽號「Ｄ
      Ａ」之人等對於以偽造信用卡刷卡虛偽捏造消費紀錄，並
      於簽帳單上偽造持卡人之簽名，並推由乙○○向銀行詐領
      款項，均有犯意聯絡及行為分擔，為共同正犯。
二、按於附表所示之簽帳單上簽名係表示持卡人確實於簽帳單上
    記載之時間收到商店給付簽帳單上記載金額之貨物，因此於
    簽帳單上偽造簽名，乃屬偽造私文書。核被告乙○○、甲○○、丙○○所為偽造簽帳單，係犯刑法第二百十條之偽造私
    文書罪、其向銀行詐領款項之行為係犯同法第三百三十九條
    第一項之詐欺取財罪。被告乙○○、甲○○、丙○○、與丁○○、綽號「ＤＡ」之人就八十九年十二月二日、三日所為
    ，及此後丁○○與乙○○所為具有犯意聯絡及行為分擔，均
    為共同正犯。被告乙○○、甲○○、丙○○其先後多次偽造
    私文書、及向銀行詐取款項之犯行，時間緊接，犯意概括，
    所犯構成要件相同，均為連續犯，分別依修正前刑法第五十
    六條規定以一罪論，並加重其刑。被告所犯偽造文書罪與詐
    欺取財罪間，有方法結果之牽連關係，為牽連犯，應從一重
    偽造文書處斷。又公訴人雖以被告乙○○、甲○○、丙○○
    等與其他共犯所偽造之附表所示簽帳單，曾向銀行提出行使
    詐領款項，而認彼等有行使偽造私文書之犯嫌。然查，經花
    旗銀行九十一年六月十二日覆函稱，被告乙○○係每日結帳
    後透過電腦將消費紀錄傳送至銀行請款，無庸提供簽帳單請
    款，因此該偽造完成之簽帳單並未向銀行提出行使，是以，
    被告等應無行使偽造簽帳單私文書之犯行，公訴人認被告成
    立行使偽造私文書犯行，要有未洽。惟偽造及行使偽造私文
    書間具有吸收關係，本院自得就被告偽造私文書部分審判，
    並無庸變更起訴法條。至花旗銀行九十一年二月十九日之陳
    報函列舉二十八筆盜刷失敗之紀錄，經該銀行函覆盜刷失敗
    係指信用卡刷卡後未取得授權碼，即謂交易金額未被接受，
    刷卡機上顯示交易拒絕的文字。因此，被告等雖曾於刷卡機
    上刷該二十八筆消費紀錄，然銀行部分根本未因此陷於錯誤
    而給予授權碼，同意承認該筆消費之成立，因此該二十八筆
    消費紀錄被告等雖以偽造之信用卡刷卡捏造不實之二十八筆
    消費紀錄，但銀行部分並未提供授權碼，且刷卡機上顯示交
    易拒絕之文字，顯然銀行部分並未因此陷於錯誤，是以被告
    等就該捏造二十八筆消費紀錄部分之行為，尚不成立詐欺罪
    ，（八十三年度台非字第六五號要旨參照）。且並無證據顯
    示被告等曾就二十八筆消費紀錄列印簽帳單，並於簽帳單偽
    造合法持卡人之簽名，是以此部分亦不成立偽造文書罪。末
    以，被告提供之簽帳單，其中二紙八十九年十二月三日之消
    費金額分別為「四一０００」、「─四一０００」且並未偽
    造簽名於其上，顯然就該二紙簽帳單被告等人，刷卡完畢後
    馬上以負數之相同金額簽帳單刷卡，目的應為取消該部分之
    請款，因此該部分並未有行使詐術之行為，且被告提出之簽
    帳單上簽名處亦屬空白，並亦無偽造文書之行為，此部分亦
    不成立詐欺及偽造文書罪。又公訴人係指被告甲○○及丙○○始自八十九年十二月二日至同月十七日，均參與上述偽造
    文書及詐欺行為，惟被告甲○○及丙○○僅參與八十九年十
    二月二日及三日之行為，此後就未在場參與，業據乙○○供
    述甚詳，其後部分自難課甲○○及丙○○偽造文書及詐欺罪
    責。惟此部分與前揭有罪部分乃屬裁判上一罪關係，爰亦不
    另為無罪之諭知。查扣之訂購單，乙○○並未冒用他人名義
    簽發，自無偽造文書罪可言。公訴意旨並未就扣案統一發票
    起訴，且本件盜刷信用卡詐取財物並無需製作統一發票，自
    無方法與結果之關係可言，毋庸對之作何裁判，均附此敘明
    。
三、原審以被告罪證明確，予以論罪科刑，固非無見，惟被告係
    盜刷四百五十二萬七千五百元，原審認係盜刷五百九十四萬
    八千五百元，已有未洽，且被告甲○○及丙○○只參與八十
    九年十二月二日、三日之犯行，原判決認其始終參與，亦難
    謂合。又附表編號十乃失敗之盜刷，原判決認其成立詐欺罪
    均有未當。是被告或請求從輕量刑，或否認犯罪雖均無理由
    ，但原判決既有前揭可議之處，仍屬無可維持，應由本院將
    原判決關於被告部分予以撤銷改判。爰審酌本件犯罪行為若
    非被告乙○○為貪圖鉅額利益而將其店內與銀行設置之刷卡
    機提供與丁○○等人以偽卡刷卡捏造消費紀錄無法完成本件
    犯罪行為，被告乙○○之犯罪情節較為嚴重，且亦屬從中獲
    利較多之人，迄今又未償還銀行詐領之款項，但其在本件偵
    查、審理中均能坦承犯行，顯見有悔改之意；而被告甲○○
    、丙○○部分則審酌在明知丁○○持有偽卡需要商店配合刷
    卡牟取不法利益之情形下，仍然先由甲○○介紹丁○○與被
    告乙○○見面促使本件犯罪行為得以完成，丙○○、甲○○
    且又幫忙分攤偽造簽單之行為，然二人僅參與八十九年十二
    月二日、三日之盜刷，且從中僅分得較少之款項等情狀，分
    別量處如主文第二項所示之刑。附表一所示簽帳單上之偽造
    簽名，不問是否被告所有，應諭知沒收。
四、末查被告等行為後，修正刑法業於95年7月1日施行，廢除連
    續犯及牽連犯以一罪論及從一重處斷之規定，易科罰金亦以
    新台幣一千元或二千元或三千元折算一日，較之修正前以新
    台幣九百元即銀元三百元折算一日，均屬於被告不利，依於
    刑法第2條第1項前段，適用行為時法之規定，於被告有利，
    爰依舊法規定，論以牽連犯、連續犯，於易科罰金部分亦依
    舊法規定以銀元參佰元即新台幣玖佰元折算一日，附此敘明
    。
據上論斷，應依刑事訴訟法第三百六十九條第一項前段、第三百
六十四條、第二百九十九條第一項前段、刑法第二十八條、刑法
第二百十條、第三百三十九條第一項、第二百十九條、修正前刑
法第五十五條、第五十六條，罰金罰鍰提高標準條例第一條前段
，廢止前罰金罰鍰提高標準條例第二條，判決如主文。
本案經檢察官黃全祿到庭執行職務。
中　　華　　民　　國　　96　　年　　3 　　月　　20　　日
                  刑事第五庭  審判長法  官  吳  敦
                                    法  官  陳祐治
                                    法  官  吳啟民
以上正本證明與原本無異。
如不服本判決，應於收受送達後十日內向本院提出上訴書狀，其
未敘述上訴之理由者並得於提起上訴後十日內向本院補提理由書
（均須按他造當事人之人數附繕本）。
                                    書記官  鄒賢英
中　　華　　民　　國　　96　　年　　3 　　月　　21　　日
附表：簽帳記錄資料
┌─┬─────┬────┬────┬───────┐
│編│日      期│金    額│發卡銀行│簽          名│
│號│          │(新台幣)│        │              │
├─┼─────┼────┼────┼───────┤
│01│2000.12.02│238,000 │美國運通│王文棟        │
├─┼─────┼────┼────┼───────┤
│02│2000.12.02│255,000 │美國運通│楊忠文        │
├─┼─────┼────┼────┼───────┤
│03│2000.12.02│ 98,000 │美國運通│林文楨        │
├─┼─────┼────┼────┼───────┤
│04│2000.12.02│218,000 │花旗銀行│洪益明        │
├─┼─────┼────┼────┼───────┤
│05│2000.12.03│178,000 │美國運通│林國明        │
├─┼─────┼────┼────┼───────┤
│06│2000.12.03│185,000 │美國運通│林昆宏        │
└─┴─────┴────┴────┴───────┘
┌─┬─────┬────┬────┬───────┐
│07│2000.12.03│213,000 │花旗銀行│王明憲        │
├─┼─────┼────┼────┼───────┤
│08│2000.12.03│ 36,000 │美國運通│陳俊堅        │
├─┼─────┼────┼────┼───────┤
│09│2000.12.10│237,000 │花旗銀行│翁啟智        │
├─┼─────┼────┼────┼───────┤
│10│2000.12.10│218,000 │花旗銀行│何志龍        │
├─┼─────┼────┼────┼───────┤
│11│2000.12.12│155,000 │花旗銀行│吳宏彬        │
├─┼─────┼────┼────┼───────┤
│12│2000.12.12│218,000 │花旗銀行│高俊添        │
├─┼─────┼────┼────┼───────┤
│13│2000.12.12│ 50,000 │花旗銀行│吳宏彬        │
├─┼─────┼────┼────┼───────┤
│14│2000.12.13│178,000 │花旗銀行│吳文福        │
└─┴─────┴────┴────┴───────┘
┌─┬─────┬────┬────┬───────┐
│15│2000.12.13│ 98,000 │花旗銀行│吳文福        │
├─┼─────┼────┼────┼───────┤
│16│2000.12.13│165,000 │花旗銀行│吳文福        │
├─┼─────┼────┼────┼───────┤
│17│2000.12.13│125,000 │花旗銀行│吳文福        │
├─┼─────┼────┼────┼───────┤
│18│2000.12.13│180,000 │花旗銀行│高正怡        │
├─┼─────┼────┼────┼───────┤
│19│2000.12.13│140,000 │花旗銀行│吳文福        │
├─┼─────┼────┼────┼───────┤
│20│2000.12.13│196,000 │花旗銀行│吳文福        │
├─┼─────┼────┼────┼───────┤
│21│2000.12.13│ 15,500 │花旗銀行│吳文福        │
├─┼─────┼────┼────┼───────┤
│22│2000.12.14│135,000 │花旗銀行│吳文福        │
└─┴─────┴────┴────┴───────┘
┌─┬─────┬────┬────┬───────┐
│23│2000.12.14│135,000 │花旗銀行│吳文福        │
├─┼─────┼────┼────┼───────┤
│24│2000.12.14│114,000 │花旗銀行│吳文福        │
├─┼─────┼────┼────┼───────┤
│25│2000.12.14│105,000 │花旗銀行│吳文福        │
├─┼─────┼────┼────┼───────┤
│26│2000.12.14│135,000 │花旗銀行│吳文福        │
├─┼─────┼────┼────┼───────┤
│27│2000.12.14│113,000 │花旗銀行│吳文福        │
├─┼─────┼────┼────┼───────┤
│28│2000.12.14│135,000 │花旗銀行│吳文福        │
├─┼─────┼────┼────┼───────┤
│29│2000.12.14│ 89,000 │花旗銀行│吳文福        │
├─┼─────┼────┼────┼───────┤
│30│2000.12.17│115,000 │花旗銀行│KUO-KUO       │
└─┴─────┴────┴────┴───────┘
┌─┬─────┬────┬────┬───────┐
│31│2000.12.17│125,000 │花旗銀行│KUO-KUO       │
├─┼─────┼────┼────┼───────┤
│32│2000.12.17│110,000 │花旗銀行│KUO-KUO       │
├─┼─────┼────┼────┼───────┤
│33│2000.12.17│120,000 │花旗銀行│KUO-KUO       │
├─┼─────┼────┼────┼───────┤
│34│2000.12.17│100,000 │花旗銀行│KUO-KUO       │
├─┼─────┼────┼────┼───────┤
│35│2000.12.17│125,000 │花旗銀行│KUO-KUO       │
├─┼─────┼────┼────┼───────┤
│36│2000.12.17│105,000 │花旗銀行│KUO-KUO       │
├─┼─────┼────┼────┼───────┤
│37│2000.12.17│ 95,000 │花旗銀行│KUO-KUO       │
├─┼─────┼────┼────┼───────┤
│38│2000.12.17│ 25,000 │花旗銀行│李安添        │
└─┴─────┴────┴────┴───────┘
┌─┬─────┬────┬────┬───────┐
│39│2000.12.17│115,000 │花旗銀行│KUO-KUO       │
├─┼─────┼────┼────┼───────┤
│40│2000.12.17│110,000 │花旗銀行│KUO-KUO       │
├─┼─────┼────┼────┼───────┤
│41│2000.12.17│110,000 │花旗銀行│KUO-KUO       │
├─┼─────┼────┼────┼───────┤
│42│2000.12.17│ 29,000 │花旗銀行│李安添        │
├─┼─────┼────┼────┼───────┤
│43│2000.12.17│175,000 │花旗銀行│LIN MINE CHEN │
├─┼─────┼────┼────┼───────┤
│44│2000.12.17│ 12,000 │花旗銀行│李安添        │
├─┼─────┼────┼────┼───────┤
│45│2000.12.17│120,000 │花旗銀行│KUO-KUO       │
└─┴─────┴────┴────┴───────┘
附錄論罪科刑法條全文
中華民國刑法第二百一十條：
偽造、變造私文書，足以生損害於公眾或他人者，處五年以下有期徒刑。
中華民國刑法第三百三十九條：
意圖為自己或第三人不法之所有，以詐術使人將本人或第三人之物交付者，處五年以
下有期徒刑、拘役或科或併科一千元以下罰金。
以前項方法得財產上不法之利益或使第三人得之者，亦同。
前二項之未遂犯罰之。
